【裁判字號】    95,財管,67
【裁判日期】    950927
【裁判案由】    選定遺產管理人
【裁判全文】
臺灣臺中地方法院民事裁定              95年度財管字第67號
聲  請  人  臺灣臺中地方法院檢察署檢察官王文和
代  理  人  丙○○
相  對  人  財政部國有財產局臺灣中區辦事處
法定代理人  乙○○
代  理  人  陳炳君
上列聲請人聲請選任被繼承人甲○○遺產管理人事件，本院裁定
如下：
    主  文
選任財政部國有財產局臺灣中區辦事處為被繼承人甲○○（男、
民國○○○年○月○日生、國民身分證統一編號：Ｚ00000
0000號、生前最後住所為臺中市○○區○○里○鄰○○路六
五巷二一號、民國九十五年四月二十五日死亡）之遺產管理人。
准對被繼承人甲○○之繼承人為承認繼承之公示催告。
聲請人應於收受本裁定之日起拾日內將本裁定登載公報、新聞紙
或其他相類之傳播工具壹日，並將登載證據檢送本院。
被繼承人甲○○之繼承人，應自前項公示催告最後登載新聞紙之
日起，壹年內承認繼承，上述期限屆滿，無繼承人承認繼承時，
被繼承人甲○○之遺產，於清償債權並交付遺贈物後，如有剩餘
即歸屬國庫。
聲請程序費用由被繼承人甲○○之遺產負擔。
    理  由
一、按繼承開始時，繼承人有無不明，而無親屬會議或親屬會議
    未於1個月內選定遺產管理人者，利害關係人得聲請法院選
    任遺產管理人，並由法院依公示催告程序，定6個月以上之
    期限，公告繼承人，命其於期限內承認繼承；公示催告之公
    告，應黏貼於法院之公告處，並登載於公報、新聞紙或其他
    相類之傳播工具；前項登載公報、新聞紙或其他相類之傳播
    工具之日期或期間由法院定之；民事訴訟法第542條及第543
    條之規定，除申報權利期間外，於依民法第1178條所為之公
    示催告準用之，民法第1177條、第1178條第1項、第2項、民
    事訴訟法第542條、非訟事件法第152條均規定甚明。又按先
    順序繼承人均拋棄繼承，其次順序繼承人有無不明而應準用
    關於無人承認繼承之規定時，應先審核可否依民法第1177條
    規定選定遺產管理人；如無法選定遺產管理人，此類拋棄繼
    承事件，多屬遺債大於遺產形同破產，儘量避免選任國有財
    產局為遺產管理人（司法院74年10月15日院臺廳1字第05786
    號函參照）。
二、本件聲請意旨略以：被繼承人甲○○（男、民國39年2月1日
    生、國民身分證統一編號：Ｚ000000000號、生前最後住所為
    臺中市○○區○○里○鄰○○路65巷21號）於95年4月25日在
    署立臺中醫院病逝，病逝時身上留有現金新臺幣（下同）
    281萬540元、臺中市農會活期存款存摺1本（內有存款44元
    ），臺中市農會定期存單1紙（15萬元），經臺中醫院將上
    開款項與物品移交弘道老人基金會保管中。惟被繼承人甲○
    ○未婚無子女，其父母均歿，是其繼承人處於有無不明之狀
    態，且其親屬會議未於法定期間1個月內選定遺產管理人，
    聲請人為檢察官，為此爰聲請鈞院選任遺產管理人等語。並
    提出戶籍謄本、死亡證明書、除戶戶籍謄本、財物移交清單
    、存摺明細、定存單等件（均影本，且均附於臺灣臺中地方
    法院檢察署95年度民參字第7號偵查卷宗內）為證。
三、經查，聲請人主張被繼承人甲○○於95年4月25日在署立臺
    中醫院病逝，病逝時身上留有現金281萬540元、臺中市農會
    活期存款存摺1本（內有存款44元），臺中市農會定期存單1
    紙（15萬元），經臺中醫院將上開款項與物品移交弘道老人
    基金會保管中，而被繼承人甲○○之繼承人有無不明等情，
    業據聲請人於本院審理時陳述綦詳，並提出前揭事證為憑，
    且經本院依職權調取臺灣臺中地方法院檢察署95年度民參字
    第7號選定遺產管理人偵查卷宗資料，核閱屬實。經揆諸前
    揭事證，被繼承人甲○○之繼承人確實處於有無不明之狀態
    ，聲請人之主張，堪信為真正。據此，本件聲請人聲請指定
    財政部國有財產局臺灣中區辦事處為被繼承人甲○○之遺產
    管理人，依前揭說明，核無不合，應予准許，爰裁定如主文
    第1項所示，並依法為承認繼承之公示催告。末按民法第118
    5條規定：第1178條所定之期限屆滿，無繼承人承認繼承時
    ，其遺產於清償債權，並交付遺贈物後，如有賸餘，歸屬國
    庫，附此敘明。
四、依非訟事件法第157條，裁定如主文。
中    華    民    國    95    年    9     月    27    日
                  家事法庭           法  官   陳宗賢
以上正本係照原本作成
如不服本件裁定，得於裁定書送達之翌日起10日內，以書狀敘述
理由，向本庭提起抗告。並應繳納抗告費新臺幣1000元。
中    華    民    國    95    年    9     月    27    日
                                     書記官


司法院資訊處製作；財團法人民間司法改革基金會備份。
